【裁判字號】    92,易,24
【裁判日期】    920903
【裁判案由】    背信
【裁判全文】
臺灣宜蘭地方法院刑事判決                            九十二年度易字第二四號
    公  訴  人  臺灣宜蘭地方法院檢察署檢察官
    被      告  乙○○
右列被告因背信案件，經檢察官提起公訴（八十九年度偵字第三三００號），本院判
決如左：
    主  文
乙○○連續為他人處理事務，意圖為自己不法之利益，而為違背其任務之行為，致生
損害於本人之財產，處有期徒刑拾月。
    事  實
一、乙○○於民國（下同）七十年七月間，與甲○○、丁○○共同出資購買坐落宜蘭
    縣羅東鎮○○段一一九、一三九、一六六、一九三〡一、四八五及五四五地號等
    六筆土地，約定每人持分三分之一，並以乙○○名義登記為所有權人，嗣丁○○
    於八十一年四月二十六日將其所有持分之一半即前揭土地所有權六分之一售予甲○○，甲○○計對上開六筆土地持分為二分之一，惟土地所有權仍登記在乙○○
    名下，三人並於八十一年五月一日簽訂承諾同意書，載明乙○○非經甲○○及丁○○之同意，不得將登記在其名下之前揭土地擅自處分或設定抵押權，詎乙○○
    受託登記為所有權人而管有前述六筆土地後，並受託為甲○○、丁○○處理事務
    ，竟意圖為自己不法之利益，違背上開承諾同意書之約定，未經甲○○及丁○○
    同意，基於損害甲○○及丁○○利益之概括犯意，擅自於：
（一）八十三年十月七日為向臺灣土地銀行借款，而提供坐落宜蘭縣羅東鎮○○段五
      四五地號土地暨地上建物即羅東鎮○○段六九一建號、門牌號碼宜蘭縣羅東鎮
      ○○路二九七巷五十八之一號房屋及同段四八五地號土地供擔保設定最高限額
      新臺幣（下同）二千五百元萬元之抵押權，而取得臺灣土地銀行之借款；另於
      八十三年十二月二日為向陳玉系借得款項，又提供前述仁愛段五四五、四八五
      地號土地暨上述地上建物供擔保設定三百五十萬元之抵押權予陳玉糸，而取得
      陳玉系之借款。
（二）八十五年六月十二日將坐落宜蘭縣羅東鎮○○段一一九地號土地以一百四十二
      萬一千二百八十元之價格售予蔡俊長，嗣再由蔡俊長於八十五年八月二十一日
      售予游川正。（起訴書誤載為八十五年八月二十一日將坐落宜蘭縣羅東鎮○○
  段一一九地號土地售予游正川）。
（三）八十五年十月二日將已設定抵押權之仁愛段四八五地號土地以四十九萬二千二
      百四十元之價格售予吳林碧子。
（四）八十五年六月二十二日將座落羅東鎮○○段第一三九地號土地以一百四十六萬
      四千一百二十元之價格售予蔡俊長。嗣由蔡俊長於八十六年二月十七將上開土
      地售予蔡阿琴。（起訴書誤載為八十六年二月十七日將坐落宜蘭縣羅東鎮○○
      段一三九地號土地售予蔡阿琴。）
（五）八十五年七月十五日將座落宜蘭縣羅東鎮○○段一六六地號土地以九十十八萬
      四千六百元之價格售予蔡俊長。嗣由蔡俊長於八十七年二月五日再售予蔡阿琴
      （起訴書誤載為八十七年二月五日將坐落宜蘭縣羅東鎮○○段一六六地號土地
      售予蔡阿琴。）
（六）八十三年五月二十一日將坐落宜蘭縣羅東鎮○○段一九三〡一地號土地以二十
      九萬二千五百元之價格售予羅振鎰，嗣由於八十四年十月十三日羅振鎰售予魏
      英森，再於八十六年十二月十五日轉售予蕭松桂。（起訴書誤載為八十六年十
      二月十五日將坐落宜蘭縣羅東鎮○○段一九三︱一地號土地售予蕭松桂。）
    乙○○多次以上揭違背其任務之行為致生損害於甲○○及丁○○之財產。嗣因甲○○另與乙○○之配偶魏婉如共同出資購買土地並登記在魏婉如名下，而魏婉如
    於八十九年三月八日車禍身亡後，甲○○申請前揭土地登記謄本加以調閱，始查
    悉上情。
二、案經甲○○訴由臺灣宜蘭地方法院檢察署檢察官偵查起訴。
    理  由
一、訊據被告乙○○於本院初次審理時坦承：確實未經過甲○○及丁○○之同意，將
    土地過戶予他人等情（見本院九十二年一月二十九日審理筆錄），惟嗣即矢口否
    認有前揭背信犯行，辯稱：當初設定抵押及出售土地，均有告知告訴人甲○○，
    是因向銀行借款無法清償，土地遭銀行查封，銀行告知要過戶予其他人以清償借
    款，故伊只得過戶予其他人，惟均事先徵得告訴人甲○○之同意云云。惟查，右
    揭事實，業據告訴人甲○○指訴綦詳，核與系爭土地共有人丁○○到庭證述情節
    相符，亦與證人即告訴人甲○○之配偶丙○○到庭結證情節一致。而告訴人甲○○及證人丁○○確與被告乙○○約定：被告乙○○非經告訴人甲○○及丁○○之
    同意，不得擅自處分或設定抵押權等事項，為被告乙○○所自承，復有上開經被
    告乙○○親自簽署之被告乙○○、告訴人甲○○及證人丁○○於八十一年五月一
    日、八十四年十二月二十六日所共同簽定之承諾同意書影本三紙附卷可佐，是被
    告乙○○僅空言稱有告知告訴人甲○○需出售土地云云，顯與事實不符。綜上所
    述，被告空言否認犯行，乃圖卸責之詞，殊無可信。是本件事證明確，被告信犯
    行洵堪認定，應予依法論科。。
二、核被告乙○○所為，係犯有刑法第三百四十二條第一項之背信罪。其前後多次犯
    行，時間密接，犯罪構成要件相同，顯係基於概括犯意反覆為之，應依刑法第五
    十六條之連續犯論以一罪，並加重其刑。爰審酌被告利用告訴人甲○○對伊之信
    任，多次違背任務出售告訴人及證人丁○○有一半以上持分之土地、造成告訴人
    及證人丁○○重大之損失、及被告之素行、犯罪之目的、手段，並其迄今未與告
    訴人甲○○及受害之證人丁○○達成和解、賠償其二人之損失等犯罪一切情狀，
    量處如主文所示之刑，以示懲儆。
據上論斷，應依刑事訴訟法第二百九十九條第一項前段，刑法第五十六條、第三百四
十二條第一項，罰金罰鍰提高標準條例第一條前段，判決如主文。
本案經檢察官張誌洋到庭執行職務
中    華    民    國      九十二      年      九      月        三      日
  臺灣宜蘭地方法院刑事第二庭
                                            法  官  林  惠  玲
右正本證明與原本無異。
如不服本判決，應於判決送達後十日內，向本院提出上訴狀。(應附繕本)
                                            書記官  李  佳  惠
中    華    民    國      九十二      年      九      月        三      日
附錄法條：
中華民國刑法第三百四十二條 (背信罪)
為他人處理事務，意圖為自己或第三人不法之利益，或損害本人之利益，而為違背其
任務之行為，致生損害於本人之財產或其他利益者，處五年以下有期徒刑、拘役或科
或併科一千元以下罰金。
前項之未遂犯罰之。


司法院資訊處製作；財團法人民間司法改革基金會備份。
